【裁判字號】    96,訴,3907
【裁判日期】    970204
【裁判案由】    毒品危害防制條例
【裁判全文】
臺灣臺中地方法院刑事判決              96年度訴字第3907號
公  訴  人  臺灣臺中地方法院檢察署檢察官
被      告  丙○○
                    押）
                    國民
選任辯護人  周仲鼎律師
被      告  丁○○
                    國民
指定辯護人  本院公設辯護人乙○○
上列被告因違反毒品危害防制條例案件，經檢察官提起公訴（九
十六年度偵字第二一四四○號），本院判決如下：
    主    文
丙○○、丁○○共同販賣第二級毒品，丙○○處有期徒刑肆年貳
月，丁○○處有期徒刑年捌月；扣案之第二級毒品甲基安非他
命壹小包（淨重零點零肆公克，驗餘淨重零點零壹玖公克，
空包裝重零點壹陸陸公克）沒收銷燬之；因販賣第二級毒品所得
之新臺幣伍佰元沒收，其中新臺幣貳佰元如全部或一部不能沒收
時，以其財產抵償之。
    犯罪事實
一、丙○○與丁○○係友人，均染有施用第二級毒品甲基安非他
    命之惡習。緣丙○○於民國九十六年九月七日前數日，在不
    詳地點，向綽號「小慧」之不詳姓名年籍女子，以新臺幣（
    下同）五百元之價格，購得第二級毒品甲基安非他命一小包
    （重量不詳，但淨重大於零點零三四公克）後，先於不詳時
    間、地點，取其中部分第二級毒品甲基安非他命自行施用後
    ，因缺錢花用，竟明知甲基安非他命已為毒品危害防制條例
    第二條第二項第二款所列管之第二級毒品，不得非法販賣，
    竟於同年月七日上午某時，委請丁○○代為尋找買家，將其
    施用剩餘之第二級毒品甲基安非他命一小包（淨重零點零三
    四公克，驗餘淨重零點零三一九公克，空包裝重零點一六六
    公克），以五百元賣出，丁○○應允後，遂與丙○○共同基
    於意圖販賣第二級毒品甲基安非他命以營利之犯意聯絡，於
    同日上午十時十分、十一時二十三分、十一時二十七分，在
    臺中縣后里鄉○○路三四二號三樓３Ａ室，以其向友人張智
    凱借用之電話號碼0000000000號行動電話，發送
    簡訊至電話號碼0000000000號行動電話，聯絡曾
    有第二級毒品甲基安非他命需求之友人庚○○前往臺中縣后
    里鄉○○路三三八巷口，惟因庚○○正在上班，而未前往。
    嗣於同日下午某時，庚○○之綽號「阿竹」之不詳姓名年籍
    成年友人，央請庚○○代為購買第二級毒品甲基安非他命，
    庚○○乃於同日下午二時五分前某時，騎乘機車至丁○○上
    開簡訊所指定之臺中縣后里鄉○○路三三八巷口（起訴書誤
    載為三八八巷口）附近超商，欲找丁○○購買第二級毒品甲
    基安非他命，因而在該處鳴按喇叭，適丙○○當時正在臺中
    縣后里鄉○○路三四二號三樓３Ａ室（起訴書誤載為三四四
    號三樓），即其與丁○○共同友人謝武隆住處（起訴書誤載
    為丙○○住處），惟丁○○不在該處，丙○○乃上前詢問庚○○來意，然因庚○○為瘖啞人，丙○○與之無法溝通，庚○○乃先行離去，丙○○即撥打電話聯絡丁○○。丁○○因
    而再於同日二時八分二十二秒，以上開電話號碼00000
    00000號行動電話，傳送內容為：「東西（指毒品）多
    少錢」之簡訊至庚○○所使用之上開行動電話後，即前往謝
    武隆住處等候庚○○。庚○○隨即於同日下午三時三十五分
    許，再度騎乘機車至臺中縣后里鄉○○路三三八巷口鳴按喇
    叭，丁○○聞聲即至陽臺察看，發現來者係庚○○，即以手
    勢先後比出「一」、「五」，表示第二級毒品甲基安非他命
    一小包五百元之意，經庚○○允諾後，丁○○即向丙○○拿
    取該包第二級毒品甲基安非他命後，下樓與庚○○進行交易
    。嗣丁○○將該第二級毒品甲基安非他命一小包交付予庚○○，庚○○則將部分價金三百元交給丁○○時，適為在場埋
    伏等候另名施用毒品者出現之警員發覺，乃上前逮捕之，並
    當場扣得該第二級毒品甲基安非他命一小包、現金三百元、
    丁○○所攜帶之電話號碼0000000000、0000
    000000號行動電話、庚○○所使用之電話號碼000
    0000000號行動電話各一支（均含ＳＩＭ卡）。而正
    在謝武隆住處之丙○○察覺有異，先至陽臺觀看後，得悉丁○○及庚○○業為警逮捕，事跡敗露，乃逃至隔壁頂樓躲藏
    ，然仍為經丁○○告知，而得悉丙○○藏身該址之警員查獲
    ，並扣得丙○○所有電話號碼0000000000號行動
    電話一支（含ＳＩＭ卡）。
二、案經臺中縣警察局霧峰分局報告臺灣臺中地方法院檢察署檢
    察官偵查起訴。
    理    由
壹、證據能力部分：
    按被告以外之人（包括證人、鑑定人、告訴人、被害人及共
    同被告等）於審判外之陳述，雖不符前四條之規定，而經當
    事人於審判程序同意作為證據，法院審酌該言詞陳述或書面
    陳述作成時之情況，認為適當者，亦得為證據。當事人、代
    理人或辯護人於法院調查證據時，知有第一百五十九條第一
    項不得為證據之情形，而未於言詞辯論終結前聲明異議者，
    視為有前項之同意，刑事訴訟法第一百五十九條之五定有明
    文。經查，證人庚○○於偵查中之陳述，對於被告二人而言
    ；被告丁○○於警詢及偵查中之供述，對於被告丙○○而言
    ，性質上雖均屬傳聞證據，然其各該警詢或偵查筆錄之內容
    ，業經本院審理時予以提示並告以要旨，且各經檢察官、辯
    護人及被告表示意見，當事人或辯護人已知上述筆錄乃傳聞
    證據，且均未於言詞辯論終結前對該等筆錄內容異議，依前
    揭規定，擬制同意作為證據，本院審酌上開筆錄作成時，並
    無不當取供之情形，認為以之作為本案之證據亦屬適當，是
    證人庚○○偵查中之證述，對被告二人而言；被告丁○○於
    警詢、偵查中之供述，對被告丙○○而言，自均具有證據能
    力。
貳、認定本件犯罪事實所憑之證據及論罪科刑：
一、訊據被告丙○○固直承其於九十六年九月七日下午三時三十
    五分許，有在臺中縣后里鄉○○路三四二號三樓３Ａ室謝武
    隆住處時，將扣案之第二級毒品甲基安非他命一小包交給被
    告丁○○等情，惟矢口否認有何販賣第二級毒品甲基安非他
    命之犯行；訊之被告丁○○除否認其交付扣案之第二級毒品
    甲基安非他命予證人庚○○，係基於與被告丙○○共同販賣
    第二級毒品甲基安非他命之犯意聯絡、當天上午即有傳簡訊
    給證人庚○○，及為警查獲時已向證人庚○○收受現金三百
    元等情外，對於其餘事實經過均供承不諱；被告丙○○辯稱
    ：被告丁○○在上址聽到證人庚○○所騎機車之聲音後，就
    跑到陽臺打招呼，回到屋內僅有問伊身上有無五百元之第二
    級毒品甲基安非他命，並沒有說用途，伊回答僅有施用所剩
    餘之第二級毒品甲基安非他命，如果被告丁○○有需要，伊
    可以給被告丁○○，並無販賣第二級毒品甲基安非他命之意
    思云云；被告丁○○則以：伊是在為警查獲當天下午，因被
    告丙○○告知證人庚○○在找伊，所以待到達臺中縣后里鄉
    ○○路三四二號三樓３Ａ室後，才發一次簡訊給證人庚○○
    ，伊只是幫證人庚○○向被告丙○○購買第二級毒品甲基安
    非他命，且為警逮捕當時尚未收受證人庚○○購買毒品之三
    百元現金云云置辯。經查：
  (一)查被告丁○○為警逮捕時，所查扣之透明結晶體一小包（淨
    重零點零三四公克，驗餘淨重零點零三一九公克，空包裝重
    零點一六六公克），經送往行政院衛生署草屯療養院檢驗結
    果，確含有第二級毒品甲基安非他命之成分等情，有該院草
    療鑑字第○九六○○○七八六八號鑑定書一份附卷可稽（見
    臺灣臺中地方法院檢察署九十六年度偵字第二一四四○號偵
    查卷宗【以下簡稱偵卷】第六四頁），足證扣案之透明結晶
    體一小包，確為第二級毒品甲基安非他命無訛。
  (二)被告丁○○於九十六年九月七日下午三時三十五分許，在臺
    中縣后里鄉○○路三三八巷口，將上開扣案之第二級毒品甲
    基安非他命一小包交付予證人庚○○後，為在場埋伏之員警
    當場查獲等情，除迭經被告丁○○於警詢、偵查及本院移審
    訊問、準備程序時均供承在卷（見臺中縣警察局霧峰分局刑
    案偵查卷宗【以下簡稱警卷】被告丁○○九十六年九月八日
    警詢筆錄、偵卷第二二頁、本院卷第一○、一一、七九頁）
    外，並經證人庚○○於本院審理時證述明確（見本院卷第一
    四八頁），核與證人即臺中縣警察局霧峰分局偵查隊小隊長
    甲○○於本院審理時證述：當天伊等在查獲地點埋伏時，發
    現被告丁○○自口袋拿出第二級毒品甲基安非他命一小包交
    給證人庚○○，伊等立即下車將被告丁○○及證人庚○○逮
    捕，證人庚○○看到伊等時，馬上將該包第二級毒品甲基安
    非他命丟在地上，被告丁○○則說毒品不是他的，是另一個
    人的，要伊等一定要上樓去查給他毒品的人，後來伊看守被
    告丁○○，由另外三名同事到頂樓去查獲被告丙○○等語（
    見本院卷第一三八頁）、證人即臺中縣警察局霧峰分局偵查
    佐己○○於本院審理時結證稱：伊等長期在臺中縣后里鄉查
    緝毒品，當天有接獲線報，說有一名毒品嫌疑人高志松常在
    該處附近遊藝場出沒，且時常有人在那裡交易毒品，所以伊
    等開偵防車在該處埋伏，看看高志松是否會出現，不到二十
    分鐘後，伊先看到證人庚○○騎乘機車進入臺中縣后里鄉○○路三三八巷內，再迴轉出來巷口之買家遊藝場門口鳴按喇
    叭後，伊即看到被告丁○○從買家遊藝場隔壁之三四二號三
    樓陽臺探頭出來看，證人庚○○即在那裡用手比畫，後來證
    人庚○○就到三三八巷口等，伊等懷疑他們是要進行毒品交
    易，等到被告丁○○從三四二號下來，走向證人庚○○，並
    從左後口袋拿出毒品，交給證人庚○○，證人庚○○則交付
    三百元現金給被告丁○○後，伊等立即下車表明身分，伊之
    兩個同事分別將證人庚○○的雙手抓住，證人庚○○就將毒
    品丟在地上等語，均相符合，且有刑案現場測繪圖一份、查
    獲現場及扣案物照片七張附卷可稽（以上均見警卷），復有
    現金三百元、分別在證人庚○○、被告丁○○、丙○○身上
    查扣之電話號碼0000000000號、0000000
    000行動、0000000000號行動電話各一支（均
    含ＳＩＭ卡）及上開第二級毒品甲基安非他命一小包扣案可
    資為證。另證人庚○○於本院審理時又證述：當天伊將三百
    元交到被告丁○○手上後，警察才過來逮捕伊及被告丁○○
    ，警察是在被告丁○○手上查扣扣案之三百元現金等語（見
    本院卷第一四七、一四八頁），而與證人甲○○於本院審理
    時證述：伊等有看到被告丁○○已拿到證人庚○○所交付之
    三百元現金，後來是在被告丁○○手上查扣三百元等語（見
    本院卷第一三八頁）、證人己○○於本院審理時證稱：伊看
    到被告丁○○及證人庚○○一手交錢一手交貨，被告丁○○
    拿出毒品之後，順手就接了三百元，三百元還沒有放入被告
    丁○○之口袋，伊等過去逮捕被告丁○○時，被告丁○○手
    上剛好拿著三百元等語（見本院卷第一五七頁）互相契合，
    而堪採信。是被告丁○○辯稱為警查獲時，尚未收受證人庚○○之三百元現金云云，顯非實在，無可憑採。
  (三)證人庚○○於偵查中證稱：本件扣案之三百元現金是要給被
    告丁○○，是要向被告丁○○購買第二級毒品甲基安非他命
    ，是因為被告丁○○以電話傳送簡訊給伊，伊才知道被告丁○○那裡有毒品要賣等語（見偵卷第二四頁）；另於本院審
    理時結證稱：為警查獲當天早上，伊在上班時，被告丁○○
    傳送簡訊給伊，叫伊去查獲之地點，有告訴伊地址，但伊沒
    有過去，當天被告丁○○傳了好幾次簡訊給伊，下午二時許
    ，還有傳一個內容為「東西多少錢」的簡訊給伊，伊知道被
    告丁○○有毒品，但是要帶錢去買，後來伊友人「阿竹」委
    託伊去買毒品，伊原本拒絕，但經不起「阿竹」再三拜託，
    所以伊才去為警查獲之地點，第一次去的時候，沒有人在該
    處，伊原本打算回去上班，但又接到簡訊，叫伊過去，第二
    次過去時，被告丁○○就下樓跟伊交談，並告訴伊要五百元
    ，但伊表示身上僅有三百元，後來伊有將這三百元交給被告
    丁○○，這三百元是「阿竹」的，伊將三百元給被告丁○○
    ，就是要買毒品等語（見本院卷第一四六、一四七、一四九
    、一五一、一五三頁），而證述當天係先接到被告丁○○關
    於有毒品要賣之簡訊，復又受友人之託，始前往查獲地點，
    要向被告丁○○購買第二級毒品甲基安非他命等情如一；且
    被告丁○○當天所使用之電話號碼0000000000號
    行動電話確曾於當日上午十時十分三十秒、十一時二十三分
    四十五秒、十一時二十七分零四秒，分別發送簡訊至證人庚○○所使用之電話號碼0000000000號行動電話；
    嗣於同日下午二時八分二十二秒許，亦發送簡訊一封至證人
    庚○○所使用之上開行動電話等情，有電話號碼00000
    00000號行動電話之雙向通聯紀錄一份在卷可稽（見本
    院卷第四六、四七頁）。雖被告丁○○辯稱當日是在中午十
    二時許，才開始使用電話號碼0000000000號行動
    電話，且僅有發送一次簡訊給證人庚○○，張智凱亦認識證
    人庚○○云云，然證人庚○○於本院審理時，已明確證述：
    伊不知道被告丁○○之行動電話門號，當天剛接收到簡訊時
    ，看到該行動電話號碼，原本不知道是何人傳送的，但是因
    為簡訊上面有顯示文字是「文生」，伊才知道是誰，當天被
    告丁○○均是用同一個行動電話號碼發送簡訊給伊等語（見
    本院卷第一五一、一五五頁），復與上開雙向通聯紀錄所顯
    示之情形相互一致，足見證人庚○○上開證述，信而有徵，
    堪以採信，被告丁○○於當日確曾使用電話號碼00000
    00000號行動電話發送四次簡訊，聯絡證人庚○○至查
    獲地點購買毒品乙節，應堪認定。被告丁○○前開辯解，應
    係臨訟卸責之詞，無可採信。
  (四)證人庚○○雖另於本院審理時證述：「（問：你被警察抓到
    的那天早上，有無跟穿黃色外套的男子【即被告丙○○】見
    面？）早上沒有，下午才見面。」、「（問：你在當天有無
    看到穿黃色衣服的人為警查獲？）沒有。」、「（問：當天
    到警局時，你有無看到穿黃色衣服的人？）有。在現場沒有
    ，警局有。」、「（問：為警查獲當天你去現場幾次？）一
    次。」、「（問：你有無去現場等不到人離開，沒有多久又
    再回到現場？）我第一次過去沒有人，後來我就離開，原本
    要上班，又接到簡訊，叫我過去，第二次過去的時候，我看
    到三樓有人在並走下來。」、「（問：你第二次去看到三樓
    有人，三樓那個人跟後來走下來的人是否同一人？）是，文
    生。」、「（問：當天下午你是否有騎機車到該處與樓上的
    人做任何手勢之後又離開？）第一次並沒有。」（見本院卷
    第一四六、一四九、一五○頁），而證述當天在為警查獲前
    ，並未與被告丙○○見面，第一次前往查獲地點時亦未遇到
    任何人等情。惟查，被告丁○○於警詢、偵查中均供稱：證
    人庚○○於當日下午，到臺中縣后里鄉○○路三三八巷口，
    遇到被告丙○○，證人庚○○用手勢向被告丙○○問有沒有
    毒品，被告丙○○不知道證人庚○○是要買還是作何用途，
    所以就打電話叫伊過去，伊到達後並未見到證人庚○○，因
    而打電話叫被告丙○○幫伊開門，伊就上去臺中縣后里鄉○○路三四二號三樓３Ａ室，伊上去不到半個小時，就聽到證
    人庚○○騎機車來的聲音等語（見警卷被告丁○○九十六年
    九月八日警詢筆錄、偵卷第二四頁）；被告丙○○亦於本院
    準備程序時供述：證人庚○○第一次來的時候，伊用手勢比
    畫要證人庚○○去找被告丁○○，但證人庚○○叫伊下樓，
    伊下樓後，因為與證人庚○○無法溝通，所以伊就打電話給
    被告丁○○，證人庚○○就離開了，等到證人庚○○再過來
    的時候，被告丁○○就在場了等語（見本院卷第九六頁），
    均一致供述證人庚○○於當日稍早曾到查獲地點，但未遇到
    被告丁○○，而被告丙○○因無法與證人庚○○溝通，乃撥
    打電話叫被告丁○○前來等情相符。審之被告丙○○始終否
    認有本件販賣毒品之犯行，而證人庚○○既係本件之購買毒
    品者，若被告丙○○於當日確實未曾與證人庚○○有任何接
    觸，實無必要自行虛捏上開非於己有利之情節，故而堪認被
    告二人上開供述，應較證人庚○○所述為實在，而足堪採信
    。
  (五)又查，被告丙○○在證人庚○○離去後，曾以電話聯絡被告
    丁○○等情，分據被告二人供述如前；另證人庚○○復證述
    第一次前往查獲地點後，因再接到被告丁○○之簡訊，所以
    才再度去查獲地點等情，亦已如前述；參諸被告丙○○於同
    日下午二時五分四十二秒、二時七分十五秒、二十七分四十
    三秒均曾以其所使用之電話號碼0000000000號行
    動電話撥打被告丁○○當時所使用之電話號碼000000
    0000號行動電話，且其二人通話結束後，被告丁○○隨
    即於同日二時八分二十二秒以其所使用之上開行動電話發送
    簡訊給證人庚○○等情，亦有上開雙向通聯紀錄在卷可參（
    見本院卷第四七頁），是堪認證人庚○○應係在當日下午二
    時五分四十二秒前，第一次前往查獲地點，因與被告丙○○
    無法溝通，乃先行離去，被告丙○○因而撥打電話通知被告
    丁○○，被告丁○○遂於同日下午二時八分二十二秒許，發
    送：「東西（指毒品）多少錢」之簡訊給證人庚○○，證人
    庚○○始再度前往查獲地點，應無疑義。至被告丙○○雖於
    本院準備程序時供稱：當天伊並非撥打電話號碼00000
    00000號行動電話給被告丁○○，而係撥打被告丁○○
    自己使用之行動電話云云（見本院卷第九五、九六頁）。惟
    查，被告丁○○為警查扣之電話號碼0000000000
    號行動電話與被告丙○○所使用之0000000000號
    行動電話，並無任何通話紀錄等情，有上開二行動電話門號
    之雙向通聯紀錄各一份附卷可證（見本院卷第三二至四○、
    八七、八八頁），足徵被告丙○○供稱係撥打被告丁○○自
    己所使用之行動電話聯絡云云，與事實顯有不符。
  (六)被告丁○○雖於本院供稱：伊是到臺中縣后里鄉○○路三四
    二號三樓３Ａ室才發簡訊給證人庚○○，是因為被告丙○○
    撥打電話給伊說證人庚○○在找伊，所以伊才傳簡訊給證人
    庚○○云云（見本院卷第七八、七九頁）。經查：
  1.被告丁○○於偵查中即已供承：「剛開始是丙○○缺錢，託
    我幫他找買家，丙○○有遇到庚○○，叫我打電話給庚○○
    ，問他是否需要毒品，說丙○○在愛買那邊等他，後來庚○○就先過去，丙○○問他有無錢，庚○○說身上只有三百元
    ，丙○○說要五百元，丙○○聽不懂庚○○在說什麼，所以
    才打電話叫伊過去。」等語（見偵卷第二四頁），足見被告
    丁○○應係在經由被告丙○○告知而得悉證人庚○○有至查
    獲地點，而到上址等候證人庚○○前，即已發送關於交易毒
    品之簡訊給證人庚○○甚明。
  2.被告丁○○於當天上午即曾發送簡訊給證人庚○○，嗣於同
    日下午二時八分二十二秒許，又發送一封簡訊給證人庚○○
    ，而非僅有發送一次簡訊給證人庚○○等情，業如前述。而
    由上開通聯紀錄觀之，被告丁○○於當日上午三次發送簡訊
    至證人庚○○所使用之行動電話時，其行動電話基地臺位置
    ，均在臺中縣后里鄉○○路三三三號五樓樓頂；當天下午二
    時八分二十二秒許，發送簡訊給證人庚○○前後之同分二十
    一秒、二十八秒，其使用之行動電話基地臺位置則均在臺中
    縣后里鄉○○段四六八之二號；嗣於同日下午二時三十七分
    起，其所使用之行動電話基地臺位置，始又回到臺中縣后里
    鄉○○路三三三號五樓樓頂，迄至為警查獲止，且在此段時
    間，被告丁○○並未再以上開行動電話發送簡訊給證人庚○○等情，亦有前揭雙向通聯紀錄可考。而臺中縣后里鄉○○
    路三三三號五樓樓頂之基地臺位置，與當時被告丙○○所在
    之臺中縣后里鄉○○路三四二號三樓３Ａ室位置甚為接近，
    因此堪認被告丁○○當日上午發送上開三封簡訊給證人庚○○之位置，均在臺中縣后里鄉○○路三四二號三樓３Ａ室；
    當天下午二時八分二十二秒，被告丁○○發送簡訊給證人庚○○時，則不在臺中縣后里鄉○○路三四二號三樓３Ａ無誤
    。
  (七)證人庚○○雖於偵查中證稱：「（問：當天購買毒品是否有
    丙○○之人在場？）當天我購買毒品時只有看到丁○○。」
    等語（見偵卷第二四頁）；另於本院審理時亦證述：伊知道
    被告丁○○有東西，就是毒品，但要帶錢去買等語（見本院
    卷第一五一頁），固均證述係要向被告丁○○購買毒品等情
    。惟查：
  1.扣案之第二級毒品甲基安非他命，係被告丙○○所有，嗣證
    人庚○○於當天下午三時三十五分許，第二次前來查獲地點
    時，始由被告丁○○攜帶下樓交給證人庚○○等情，迭據被
    告丁○○於警詢、被告丁○○、丙○○於偵查、本院移審訊
    問、準備程序時分別供明在卷（見警卷被告丁○○九十六年
    九月八日警詢筆錄、偵卷第二一、二二頁、本院卷第一○、
    一四、七九、九六頁），並經被告二人於本院審理時分別以
    證人身分證述明確（見本院卷第二○一至二○三、二○九頁
    ），而堪認定。
  2.另被告丁○○於本院審理時，以證人身分結證稱：「（問：
    當天從你身上查扣的安非他命如何來？）向丙○○拿的。」
    、「（問：你為何跟他拿？）我跟他說庚○○要買。」、「
    問：你告訴他庚○○要買毒品之後，丙○○做何回應？）他
    就拿毒品給我，我跟他說我要五百元的毒品。」、「（問：
    他有無說什麼話？）他說毒品就是五百元。」、「（問：為
    何庚○○會向你買毒品？）因為他一開始是先找丙○○說要
    找我，後來丙○○打電話跟我，我傳簡訊約庚○○在查獲地
    點碰面，我一開始就知道庚○○找我的目的就是要買毒品，
    所以我就傳簡訊跟他約在案發地點。」、「（問：庚○○要
    向你買毒品，當時你毒品要如何來？）我約他在那邊見面就
    是要帶他去跟丙○○買毒品。」、「（問：你傳簡訊跟庚○○約碰面地點前，你有沒有跟丙○○說庚○○要買毒品之事
    ？）丙○○打電話跟我說庚○○在找我時，我就有說庚○○
    要買毒品。」、「（問：你當時有無跟丙○○說庚○○要跟
    你買毒品？）有。我直接就跟丙○○說，叫他把毒品賣給庚○○。」、「（問：庚○○後來騎機車第二次到你們查獲地
    點你是否有從陽臺探頭來看他？）是。」、「（問：你看完
    之後，有無回到屋裡跟丙○○說庚○○來？）在陽臺我直接
    轉頭跟丙○○說庚○○要五百元的東西。」、「（問：丙○○如何反應？）他直接從皮包拿出毒品交給我。」等語明確
    （見本院卷第二○九至二一一頁）。雖被告丁○○於警詢時
    供稱：證人庚○○原本要買價值五百元數量之第二級毒品甲
    基安非他命，但因為被告丙○○身上僅剩一點點，不足五百
    元，所以就告訴伊不用向證人庚○○收錢，但是因為證人庚○○不知道，以為仍要付錢，所以就交給伊現金三百元云云
    （見警卷被告丁○○九十六年九月八日警詢筆錄）；惟查，
    被告丁○○與丙○○同為本案之被告，利害與共，且其負責
    傳送交易毒品訊息予證人庚○○，嗣又親自將第二級毒品甲
    基安非他命交付證人庚○○，是其於本院審理時所為上開關
    於被告丙○○係要販賣第二級毒品甲基安非他命予證人庚○○之證述，將始自身更難脫販賣毒品之罪嫌，茍非事實，當
    無故為此同不利於己及被告丙○○之證述之可能。況被告丁○○上開關於證人庚○○第二次來到臺中縣后里鄉○○路三
    三八巷口後之過程，核與被告丙○○於警詢時供稱：當天下
    午二時三十分許，被告丁○○到達臺中縣后里鄉○○路三四
    二號三樓３Ａ時，證人庚○○已經離開，後來證人庚○○又
    騎機車前來，被告丁○○聽到證人庚○○之機車聲音，就陽
    臺探頭察看後，就告知伊證人庚○○要五百元之第二級毒品
    甲基安非他命，後來被告丁○○就拿扣案之第二級毒品甲基
    安非他命下去給證人庚○○，因為被告丁○○向伊拿第二級
    毒品甲基安非他命下樓與證人庚○○交易時，被警察查獲，
    伊知道後很害怕，所以跑到隔壁棟頂樓藏匿（見警卷被告丙○○九十六年九月八日警詢筆錄，被告丁○○之辯護人雖爭
    執被告丙○○警詢筆錄之證據能力，然被告丙○○上開警詢
    之供述在此係作為認定其本身犯罪事實之證據，故仍可作為
    證據），大致相符。雖被告丙○○於警詢時另供稱：「˙˙
    ˙我當時跟丁○○講說我只剩下一點點要自己吸食，要不然
    分給他一點點，然後丁○○就拿我分給他一點的安非他命毒
    品去給庚○○，然後我不知道他要現金交易。」云云（見警
    卷被告丙○○上開警詢筆錄）；又於本院移審訊問時供述：
    證人庚○○第二次來了之後，被告丁○○沒有到陽臺去看，
    就問伊有無五百元之第二級毒品甲基安非他命云云（見本院
    卷第一五頁）；另於本院審理時又證稱：被告丁○○聽到機
    車聲音後跑到陽臺去看，回來後就問伊有無第二級毒品甲基
    安非他命，並未告訴伊證人庚○○要五百元之東西云云（見
    本院卷第二○一頁）。惟查，被告丙○○於本院審理時亦供
    承製作警詢筆錄時，確實有為上開關於被告丁○○有告知證
    人庚○○要五百元第二級毒品甲基安非他命之供述等情（見
    本院卷第二○一頁），且其始終未爭執其警詢筆錄供述之任
    意性，復於蒞庭檢察官質以為何警詢為上開供述時，即沉默
    以對，而未提出任何合理之說明，是堪認其警詢與被告丁○○之證述相符之供述，應值採信。
  3.又查被告丁○○於當日上午在臺中縣后里鄉○○路三四二號
    三樓３Ａ發送簡訊給證人庚○○，叫證人庚○○前來臺中縣
    后里鄉○○路三三八巷口之時間，被告丙○○所使用之電話
    號碼0000000000號行動電話之基地臺位置，亦在
    臺中縣后里鄉○○路三三三號五樓樓頂等情，亦有被告丙○○上開行動電話之雙向通聯紀錄在卷足參（見本院卷第三八
    頁），是堪認被告丙○○當時已在臺中縣后里鄉○○路三四
    二號三樓３Ａ謝武隆住處無疑。另被告丁○○發送簡訊通知
    證人庚○○交易毒品之地點均係在臺中縣后里鄉○○路三三
    八巷口，亦如前述。而證人庚○○係在被告丁○○父親所經
    營之工廠工作等情，業據證人庚○○於本院審理時證述無訛
    （見本院卷第一五二頁），且經被告二人分別於本院移審訊
    問時供明在卷（見本院卷第一一、一五頁）。從而，被告丁○○若非受被告丙○○所託，而係自行發送交易毒品之簡訊
    予證人庚○○，則其大可相約在自家工廠或其二人住處等較
    為隱密之處所進行交易，實無由另行約在被告丙○○所在地
    點附近之路邊交付毒品及對價，徒增為警查獲之風險。是由
    被告丁○○與證人庚○○相約交易毒品之地點，係在被告丙○○當時所在位置附近乙節，益證被告丁○○供述係受被告
    丙○○所託，始發送簡訊予證人庚○○等情，確值採信。
  4.綜上所述，被告丁○○所交付之第二級毒品甲基安非他命一
    小包，既為被告丙○○所有，被告丁○○復係受被告丙○○
    所託，始發送交易毒品之簡訊予證人庚○○，則被告丙○○
    對於證人庚○○第二次前來查獲地點，係要購買五百元之第
    二級毒品甲基安非他命，及被告丁○○係要將第二級毒品甲
    基安非他命交付予證人庚○○等節，均無法諉為不知，縱證
    人庚○○主觀上以為要販售第二級毒品者，係被告丁○○，
    亦無法作為對被告丙○○有利之認定。
  (八)查被告丙○○於本院審理時供稱：伊是跟著父親作包裝工作
    ，一天薪水八百元，有工作才有，薪水還要交給家裡，伊父
    親並不會另外給伊零用錢，五百元對伊而言算多，購買五百
    元之第二級毒品甲基安非他命，可以供伊施用二次等語綦詳
    （見本院卷第二○四頁），足認被告每日工作所得，至多僅
    能供其購買施用第二級毒品甲基安非他命三次無誤。是以在
    被告丙○○之經濟情況並非寬裕之情形下，其實無平白將其
    購入之第二級毒品甲基安非他命無償贈與他人施用之理。是
    被告丙○○辯稱是要將扣案之第二級毒品甲基安非他命一小
    包給被告丁○○或證人庚○○，並未打算收取對價云云，均
    不足採信。
  (九)我國查緝第二級毒品甲基安非他命之施用或販賣一向執法甚
    嚴，對於販賣第二級毒品甲基安非他命者尤科以無期徒刑、
    七年以上有期徒刑之重度刑責；況第二級毒品甲基安非他命
    價格昂貴，取得不易，凡為販賣之不法勾當者，苟無利可圖
    ，應無甘冒被查緝法辦重刑之危險，平白無端義務為該買賣
    之工作，是其販入之價格必較售出之價格低廉，而有從中賺
    取買賣差價牟利之意圖及事實，應屬合理之認定。審之本件
    被告丙○○均係透過被告丁○○與證人庚○○聯繫，足徵其
    與證人庚○○並非至親好友或有特殊情誼，當無可能甘冒重
    典而依購入價格轉售而毫無利得；況被告丙○○於本院移審
    訊問時業已供稱：「（問：那些毒品你何時買的？）買了好
    幾天了。」、「（問：以多少錢買多少量？）五百元壹包，
    不知道多少量，已經有施用過了。」、「（問：施用了約多
    少量？）不知道。」等語（見本院卷第一四頁），則被告丙○○既將其已取用部分數量之第二級毒品甲基安非他命，以
    原購買價格販售予證人庚○○，更足證被告丙○○確有從中
    以量差獲利之行為，而有營利之意圖，要無疑義。至證人庚○○雖於偵查中證述：當時是要購買三百元之甲基安非他命
    云云（見偵卷第二四頁）。惟查，證人己○○於本院審理時
    證述：伊看到證人庚○○騎車到達臺中縣后里鄉○○路三三
    八巷口後，被告丁○○從陽臺探頭出來看，證人庚○○伸出
    手，稍微有動作，被告丁○○就先比「一」，再比「五」等
    情甚詳（見本院卷第一五七頁）；另證人庚○○亦於本院審
    理時證述：「（問：你那天跟文生見面之後，你是否伸手跟
    他比「五」？）丁○○跟我說五百，我說我只有三百，丁○○說五百不夠。」、「（問：文生說要五百，你只有三百，
    剩下兩百，文生有無說要如何處理？）文生說要五百。」等
    語（見本院卷第一四七、一四八頁），足證被告丁○○在陽
    臺時，已將第二級毒品甲基安非他命之販售價格為一小包五
    百元乙節，明確告知證人庚○○，且於知悉證人庚○○身上
    僅有三百元時，仍堅持為販售價格為五百元等情，應無疑義
    。則由證人庚○○得悉被告丁○○係要以五百元一小包之價
    格販售第二級毒品甲基安非他命時，並未因而離去，且被告
    丁○○隨即攜帶扣案之第二級毒品甲基安非他命一小包下樓
    與證人庚○○交易，並向證人庚○○收取三百元等情，足徵
    被告丁○○在陽臺時，已代被告丙○○與證人庚○○就第二
    級毒品甲基安非他命一小包五百元之販售價格達成合意無訛
    。是上開證人庚○○之證述，尚無法作為有利於被告二人之
    認定。
  (十)按刑法上之幫助犯，係指以幫助之意思，對於正犯資以助力
    ，而未參與實施犯罪之行為者而言，如就構成犯罪事實之一
    部，已參與實施即屬共同正犯。又以幫助他人犯罪之意思而
    參與犯罪，其所參與者，苟係犯罪構成要件之行為，亦為正
    犯，必以幫助他人犯罪之意思而參與犯罪，其所參與者又為
    犯罪構成要件以外之行為，始為從犯（最高法院四十九年臺
    上字第七七號判例、九十一年度臺上字第二九七四號判決、
    九十二年度臺上字第五四○七號判決意旨參照）。被告丁○○明知被告丙○○欲販賣其持有之第二級毒品甲基安非他命
    ，而仍依被告丙○○之囑託，代為尋找買家，因而發送簡訊
    予證人庚○○，嗣並替被告丙○○將所欲販賣之第二級毒品
    甲基安非他命交付予證人庚○○，並向證人庚○○收取部分
    價金，足證被告丁○○不僅與被告丙○○有販賣第二級毒品
    甲基安非他命之犯意聯絡，更已參與販賣第二級毒品甲基安
    非他命構成要件之「交付毒品」及「收取販毒款項」之構成
    要件行為，無論被告丁○○是否從中獲利，均無礙於其與被
    告丙○○均屬販賣甲基安非他命之正犯之認定，允無疑義。
    是被告丁○○辯稱僅係幫證人庚○○購買毒品云云，並無可
    採。
  (十一)綜上所述，被告二人上開所辯，均係事後推諉之詞，無可採
    信。本件事證明確，被告二人販賣第二級毒品甲基安非他命
    一次之犯行，事證明確，至堪認定，應予依法論科。
二、論罪科刑部分：
  (一)查「安非他命類」（Amphetamine-like）藥品係甲基苯乙胺
    化學合成麻醉藥品，屬中樞神經興奮劑，吸用後會引起不安
    、頭昏、亢進性反應、失眠、焦慮、譫妄、慢性中毒、精神
    障礙﹑類似精神分裂症之錯覺、幻覺、妄想及伴有行動與性
    格異常等副作用，並有輕微之成癮性，嚴重危害身心健康，
    而慣用者由於精神錯亂，更具暴力攻擊及反社會行為、自殺
    等傾向，後果堪慮，尤以戒解不易，其毒害亦不在煙毒之下
    ，是以甲基安非他命已列為毒品危害防制條例第二條第二項
    第二款之第二級毒品，不得非法持有及販賣。核被告二人所
    為，均係犯毒品危害防制條例第四條第二項之販賣第二級毒
    品罪。
  (二)被告二人為販賣第二級毒品甲基安非他命，而持有第二級毒
    品甲基安非他命之低度行為，已被其販賣第二級毒品甲基安
    非他命之高度行為所吸收，應不另論罪。
  (三)被告二人就本件販賣毒品之行為，有犯意聯絡及行為分擔，
    均為共同正犯。
  (四)又按犯毒品危害防制條例第四條第一項至第三項之罪，供出
    毒品來源，因而破獲者，得減輕其刑，毒品危害防制條例第
    十七條固定有明文。惟上開減輕其刑之規定，旨在利用減刑
    之寬典，鼓勵運輸、販賣、施用或持有毒品之人，供出其來
    源，藉以擴大防制毒品之成效，期使毒品易於斷絕，故須據
    實供出其毒品之直接來源，並因而破案查獲者，始符減輕其
    刑之要件，是在共同正犯間，彼此間均非他方之上游毒品之
    供應者，因此無適用前開減刑規定之餘地（最高法院九十二
    年臺上字第一八三八號判決意旨參照）。是被告丁○○於為
    警查獲時，雖供出提供毒品者即被告丙○○，惟被告丁○○
    與丙○○具有共同販賣毒品之共犯關係，依上開最高法院之
    判決意旨，自無適用毒品危害防制條例第十七條之規定減輕
    其刑之餘地。
  (五)被告二人販賣第二級毒品甲基安非他命之對象，僅有一人，
    販賣所得亦僅五百元，所獲取之利益尚非龐大，與長期並大
    量販賣毒品之大毒梟相互比較，對社會治安及國民健康之危
    害顯然較輕，因此倘仍遽以處法定本刑之最低刑度，仍嫌過
    重，亦與憲法明文規定之「比例原則」或刑法上之「罪刑相
    當原則」有違，是其犯罪之情狀，相較於毒品危害防制條例
    第四條第二項之法定刑言，在客觀上仍足以引起一般人之同
    情，尚堪憫恕，爰依刑法第五十九條之規定，予以酌減其刑
    。
  (六)爰審酌被告二人均染有施用第二級毒品甲基安非他命之惡習
    ，更深知上開毒品具有成癮性，服用後會產生依賴性、耐藥
    性，且戒解不易，嚴重妨害人之身心健康，竟因貪圖利益，
    販賣第二級毒品甲基安非他命嚴重影響社會治安、戕害國民
    身心健康，暨其販賣毒品之數量及所得甚微，被告丁○○為
    警逮捕後，供出被告丙○○所在位置，使員警得以立即逮捕
    被告丙○○，且犯罪後大致坦承犯行，顯有悔悟之意；被告
    丙○○則砌詞狡飾，缺乏坦承認錯悔過之具體表現之犯後態
    度等一切情狀，分別量處如主文所示之刑，以資懲儆。檢察
    官雖就被告丙○○、丁○○分別具體求刑有期徒刑八年、七
    年，然本院審酌上情，認就被告二人分別量處如主文所示之
    刑，已足資懲儆，檢察官上開具體求刑，尚屬過重，附此敘
    明。
  (七)沒收部分：
  1.扣案之證人庚○○向被告二人購得之第二級毒品甲基安非他
    命一小包（淨重零點零三四公克，驗餘淨重零點零三一九公
    克，空包裝重零點一六六公克），為毒品危害防制條例第二
    條第一項第二款所規定之第二級毒品，無論屬犯人與否，應
    依毒品危害防制條例第十八條第一項前段之規定，宣告沒收
    銷燬之（其包裝袋均因沾染毒品，縱經多次洗滌亦無從全然
    析離（法務部調查局九十三年三月十九日調科壹字第○九三
    ○○一一三○六○號函亦同此見解，詳法官辦理刑事案件參
    考手冊(一)－毒品危害防制條例部分－第三三四頁），亦應一
    併沒收銷燬。
  2.按毒品危害防制條例第十九條第一項規定，犯販賣毒品罪者
    ，其犯罪所得之財物均沒收之，係採義務沒收主義。故販賣
    毒品所得之對價，不問其中成本若干，利潤多少，均應全部
    諭知沒收，貫徹政府查禁煙毒之決心，以符立法本旨（最高
    法院九十一年度臺上字第二四一九號判決意旨參照）。被告
    二人販賣第二級毒品甲基安非他命之所得為五百元，其中三
    百元既已扣押，僅應就其餘販賣所得二百元，諭知如全部或
    一部不能沒收時，以其財產抵償之。
  3.次按供販賣第二級毒品所用之物，應依毒品危害防制條例第
    十九條第一項規定沒收，固為刑法之特別規定，採義務沒收
    主義，但上開法條既無「不問屬於犯人與否，沒收之。」之
    規定，仍應以該物品屬於犯人所有者為限，始應予以沒收，
    庶符沒收制度之基本原則（最高法院九十年度臺上字第六二
    六號判決意旨參照）。查被告丁○○雖以扣案之電話號碼0
    000000000行動電話（含ＳＩＭ卡），作為與證人
    庚○○聯絡本件販賣第二級毒品甲基安非他命事宜所用，然
    該行動電話係案外人張智凱所有等情，業據被告丁○○供述
    明確（見本院卷第七八頁），並有該門號使用人資料一份附
    卷可稽（見本院卷第三三頁），且與扣案之證人庚○○所有
    之電話號碼0000000000號行動電話一支（含ＳＩ
    Ｍ卡），均非屬違禁物，核與沒收之要件不符，爰不予宣告
    沒收。至扣案之電話號碼0000000000、0000
    000000號行動電話各一支，雖分屬被告丁○○、丙○○所有，並無積極證據證明有作為聯繫本件販賣毒品所用，
    亦不為沒收之諭知，併此敘明。
據上論斷，應依刑事訴訟法第二百九十九條第一項前段，毒品危
害防制條例第四條第二項、第十八條第一項前段、第十九條第一
項，刑法第十一條、第二十八條、第五十九條，判決如主文。
本案經檢察官戊○○到庭執行職務。
中    華    民    國    97    年     2    月     4    日
                  刑事第一庭  審判長法  官  唐光義
                                    法  官  朱光國
                                    法  官  郭妙俐
上正本證明與原本無異。
如不服本判決，應於送達後十日內向本院提出上訴狀（須附繕
本）上訴於臺灣高等法院臺中分院。
上訴書狀如未敘述理由，應於上訴期間屆滿後二十日內補提理由
書於本院。
                                    書記官  陳玉芬
中    華    民    國    97    年     2    月     4    日
附錄本案論罪科刑法條全文：
毒品危害防制條例第四條
製造、運輸、販賣第一級毒品者，處死刑或無期徒刑；處無期徒
刑者，得併科新臺幣一千萬元以下罰金。
製造、運輸、販賣第二級毒品者，處無期徒刑或七年以上有期徒
刑，得併科新臺幣七百萬元以下罰金。
製造、運輸、販賣第三級毒品者，處五年以上有期徒刑，得併科
新臺幣五百萬元以下罰金。
製造、運輸、販賣第四級毒品者，處三年以上十年以下有期徒刑
，得併科新臺幣三百萬元以下罰金。
製造、運輸、販賣專供製造或施用毒品之器具者，處一年以上七
年以下有期徒刑，得併科新臺幣七百萬元以下罰金。
前五項之未遂犯罰之。


司法院資訊處製作；財團法人民間司法改革基金會備份。
